臺灣屏東地方法院民事判決
111年度屏簡字第143號
原      告  簡家進  
訴訟代理人  黃英傑律師
被      告  良京實業股份有限公司

法定代理人  平川秀一郎

訴訟代理人  曾玟玟  
上列當事人間債務人異議之訴事件，本院於民國111年5月19日言
詞辯論終結，判決如下：
    主      文
一、確認被告所執臺灣高雄地方法院105年度司執字第133160號
    債權憑證，對於原告超過如附表所示之本金、利息、違約金
    及督促費用之債權部分不存在。
二、本院110年度司執字第42945號強制執行程序於超過如附表所
    示本金、利息、違約金及督促費用部分應予撤銷。
三、原告其餘之訴駁回。
四、訴訟費用由原告負擔。
    事實及理由
一、按簡易訴訟之訴狀送達後，原告不得將原訴變更或追加他訴
    ，但擴張或減縮應受判決事項之聲明者，不在此限，民事訴
    訟法第436條第2項、第255條第1項第3款分別定有明文。本
    件原告起訴時原請求：㈠確認被告以臺灣高雄地方法院（下
    稱高雄地院）105年度司執字第133160號債權憑證（下稱系
    爭債權憑證）所載之債權，其中利息部分自90年8月1日至10
    4年8月31日止按週年利率百分之20計算，及104年9月1日至1
    05年8月29日止，按週年利率百分之15計算之利息債權不存
    在；㈡本院110年度司執字第42945號強制執行程序（下稱系
    爭強制執行程序）應予撤銷。嗣於訴狀送達後，原告變更訴
    之聲明為：㈠確認被告以系爭債權憑證所載之債權，於超過
    新臺幣（下同）89,319元及其中85,033元自105年9月8日起
    至清償日止，按週年利率15％計算之利息部分，對原告不存
    在；㈡系爭強制執行程序，被告對原告之債權於超過89,319
    元及其中85,033元自105年9月8日起至清償日止，按週年利
    率15％計算之利息」部分之強制執行程序，應予撤銷。經核
    原告前、後聲明所據，均係於其主張被告所執債權憑證系爭
    表彰之債權不存在此一事實而來，僅特定不同之請求範圍，
    徵諸首揭規定，尚無不合，應予准許。
二、原告主張：被告於系爭強制執行事件，執系爭債權憑證）請
    求強制執行之金額中，就債權總額89,319元與計算利息部分
    85,033元之間，有4,286元之差額，該差額部分為利息應已
    不存在，至於被告請求85,033元自100年8月31日起至104年8
    月31日止，按週年利率20％計算之利息，及自104年9月1日起
    至清償日止，按週年利率15％計算之利息，暨違約金1,200元
    、督促程序費用177元部分，則不爭執該債權存存在等語，
    並聲明：如前開更正後之聲明。
三、被告則以：就原告主張本件請求總額89,319元與計算利息部
    分85,033元之差額4,286元為利息部分，因被告所執債權憑
    證前係經高雄地院90年度司促字第17973號支付命令（下稱
    系爭支付命令）及確定證明書輾轉換發而來，且多次經原債
    權人即英商渣打銀行股份有限公司台北分公司（嗣更名為渣
    打國際商業銀行股份有限公司，下稱渣打銀行）及被告聲請
    強制執行，並無罹於時效之情形，原告此部分主張，顯無理
    由。另外，被告就系爭債權憑證所示之債權分別於105年8月
    30日、110年9月3日聲請強制執行，均有按時執行而發生利
    息時效中斷之效果，故沒有罹於時效之問題，且被告同意僅
    就系爭債權憑證聲請強制執行如附表所示之金額，較被告原
    於系爭強制執行程序即所執執行名義有縮減之情形，此係被
    告內部政策之決定，故被告目前就系爭債權主張之金額如附
    表所示，超過部分原告主張不存在，被告不爭執等詞置辯。
    聲明：原告之訴駁回。　　
四、得心證之理由：
  ㈠按執行名義成立後，如有消滅或妨礙債權人請求之事由發生
    ，債務人得於強制執行程序終結前，向執行法院對債權人提
    起異議之訴。如以裁判為執行名義時，其為異議原因之事實
    發生在前訴訟言詞辯論終結後者，亦得主張之。執行名義無
    確定判決同一之效力者，於執行名義成立前，如有債權不成
    立或消滅或妨礙債權人請求之事由發生，債務人亦得於強制
    執行程序終結前提起異議之訴（強制執行法第14條第1、2項
    ）。強制執行法第14條第1項所謂消滅債權人請求之事由，
    例如清償、提存、抵銷、免除、混同、債權讓與、債務承擔
    、更改、消滅時效完成、解除條件成就、契約解除或撤銷、
    另訂和解契約，或其他類此之情形。所謂妨礙債權人請求之
    事由，例如債權人同意延期清償、債務人行使同時履行抗辯
    權等（最高法院98年度台上字第1899號判決意旨參照）。若
    主張之事由在執行名義成立之前即已存在，則為執行名義之
    裁判，縱有未當，亦非異議之訴所能救濟，亦即如係以裁判
    為執行名義時，其為異議原因之事實發生在前訴訟言詞辯論
    終結前者，縱該為執行名義之裁判有何不當，即與異議之訴
    之要件不符，即不得提起（最高法院97年度台上字第2653號
    判決意旨參照）。
  ㈡系爭債權本金89,319元部分：
　　本件原告就被告聲請強制執行據以計算利息之85,033元本金
    部分不予爭執（本院卷第91頁），惟主張原告請求總額89,3
    19元與計算利息部分85,033元之差額4,286元為利息，而該
    部分既為利息，應適用5年之短期時效，且已罹於時效消滅
    等語，惟被告所否認。經查，被告受讓自渣打銀行對原告債
    權總金額89,319元（本金餘額85,033元），且所謂「債權總
    金額」係包括但不限於本金、相關利息、違約金及費用等乙
    情有被告於105年間聲請強制執行提出之債權讓與證明書附
    卷可佐（高雄地院105年度司執字第133160號卷第7至8頁）
    ，則該債權總額與本金之差額究屬本金、違約金、利息或其
    他衍生債權，應屬不明，亦無從據以斷定該總金額與本金餘
    額之差額即屬利息；復觀被告受讓系爭債權時自原債權人（
    即渣打銀行）處取得之臺灣臺北地方法院（下稱臺北地院）
    91年度執丑字第7680號債權憑證，其所記載之執行名義為「
    高雄地院90年度司促字第17973號支付命令及確定證明書」
    ，執行名義內容則為「債務人（即原告）應於本命令送達後
    20日之不變期間內，向債權人連帶給付108,711元，及自89
    年11月20日起至清償日止，按年息百分之20計算之利息，及
    按月息千分之5計算之違約金，並賠償督促程序費用177元」
    ，有該債權憑證在卷可參（高雄地院105年度司執字第13316
    0號卷第9頁），堪認系爭支付命令核發時，即已先行確定原
    債權人即訴外人渣打銀行對原告有上開108,711元債權及利
    息、違約金，又依民法第207條複利禁止之規定，倘該107,8
    11元內含有利息金額，應會排除於計算遲延利息之範圍內，
    惟該執行名義內容並無此記載，足認該債權全部（即107,81
    1元）均為本金、違約金或其他非屬利息之債權。而原告受
    讓債權後，依受讓債權總額即89,313元為本件請求，並依債
    權讓與證明書所載「本金」85,033元部分計算遲延利息，僅
    係被告內部政策之考量，尚不足據以認定逾該85,033元部分
    債權之即為利息請求，原告復未就其主張此部分債權（即4,
    286元）之性質為利息等情舉證以實其說，則原告上開主張
    ，尚應難採信。準此，該差額4,286元應與其餘金額85,033
    元為同一認定，並應適用民法第125條一般債權請求權之15
    年消滅時效，而渣打銀行自取得支付命令時起，即分別於91
    年間向臺北地院聲請強制執行，嗣該債權於99年12月15日讓
    與被告後，被告亦於105年8月30日、110年9月3日向高雄地
    院及本院聲請強制執行，均未逾一般債權15年之時效期間，
    是原告主張其中4,286元本金債權不存在，自均屬無據，應
    予駁回。
  ㈢系爭債權其中85,033元自89年11月20日起至100年8月30日止
    之利息，按週年利率20％計算之利息部分：
　　按請求權，因15年間不行使而消滅，但法律所定期間較短者
    ，依其規定；利息、紅利、租金、贍養費、退職金及其他1
    年或不及1年之定期給付債權，其各期給付請求權，因5年間
    不行使而消滅（民法第125條、第126條）。而違約金係於債
    務人逾期給付後陸續發生，債務人為時效抗辯前已發生之違
    約金獨立存在，其請求權消滅時效為15年（最高法院108年
    度台上字第123號判決意旨參照)。又消滅時效，因起訴而中
    斷。依督促程序，聲請發支付命令，與起訴有同一效力。時
    效中斷者，自中斷之事由終止時，重行起算。因起訴而中斷
    之時效，自受確定判決，或因其他方法訴訟終結時，重行起
    算（民法第129條第1項、第2項第1款、第137條第1、2項）
    。經查，原告於99年12月15日自原債權人渣打銀行受讓系爭
    債權後，遲至105年8月30日始執系爭債權之債權憑證為執行
    名義，向高雄地院聲請對原告強制執行，是關於本金債權、
    逾期手續費（即違約金）部分，並未逾15年消滅時效期間；
    而利息請求權之消滅時效為5年，原告就上述利息請求權部
    分行使時效抗辯權，此為執行名義成立後消滅債權人請求之
    事由，則自105年8月30日回溯5年，自100年8月31日起至105
    年8月30日內之利息請求權尚未罹於時效消滅，惟逾此部分
    之利息請求權已罹於時效，且被告亦於本院言詞辯論時表明
    同意僅請求自100年8月31日起算之利息（本院卷第58、90頁
    ），是系爭執行名義所載系爭債權其中85,033元自89年11月
    20日起至100年8月30日止之利息債權不存在。
  ㈣系爭債權其中85,033元自100年8月31日起至清償日止，按週
    年利率20％計算之利息部分：
    查被告於99年12月15日自原債權人渣打銀行受讓系爭債權後
    ，被告即於105年8月30日執臺北地院91年度執丑字第7680號
    債權憑證、債權讓與證明書等件，向高雄地院聲請強制執行
    ，經高雄地院以105年度司執字第133160號強制執行事件受
    理，並於105年9月7日換發系爭債權憑證而終結執行程序；
    嗣被告於前次執行程序終結後，於110年9月3日再度以系爭
    債權憑證聲請強制執行原告之財產，經本院以系爭強制執行
    事件受理，經本院調取上開卷宗核閱無誤，而自被告就系爭
    債權2次聲請強制執行原告財產之時間間隔觀察，明顯可見
    系爭強制執行程序自前次執行程序終結後起算，未滿5年即
    再度聲請，而此等情節，依民法第126條、第129條第2項第5
    款、第137條第1項規定，顯未逾利息5年之短期時效期間，
    故原告主張系爭債權之利息，從支付命令核發後起算，亦有
    罹於時效之情事，同有違誤，洵非可採。又循上而論，被告
    請求系爭債權之自100年8月31日起至清償日止之利息請求權
    ，均未有罹於時效之情事，且原告於言詞辯論時亦表明：對
    於被告請求85,033元自100年8月31日起至104年8月31日止，
    按週年利率20％計算之利息，及自104年9月1日起至清償日止
    ，按週年利率15％計算之利息，暨違約金1,200元、督促程序
    費用177元部分均不爭執（本院卷第91頁），則原告依強制
    執行法第14條第1項規定提起債務人異議之訴，請求確認系
    爭債權之利息自100年8月31日起至105年9月8日止，均已罹
    於時效而不存在，暨請求系爭執行事件就該等利息部分所為
    之強制執行程序，應予撤銷，自無理由，應予駁回。
五、綜上所述，系爭債權超過如附表所示金額部分，乃被告因內
    部政策而同意不再向原告請求，致有免除債務之意而不存在
    ，此部分原告訴請確認系爭債權超過如附表所示之金額，對
    其不存在，並請求撤銷系爭強制執行程序超過上開金額部分
    應予撤銷，為有理由，應予准許；逾此部分，則屬無據，應
    予駁回。
六、本件事證已臻明確，兩造其餘攻擊防禦方法及舉證，經核與
    判決結果不生影響，無逐一論列之必要，另原告於本件言詞
    辯論終結後提出之書狀，非屬民事訴訟法第222條所稱裁判
    應審酌之事項，不在本件判決審酌之範圍內，附此敘明。
七、本件兩造各為一部勝訴、一部敗訴，但本院審酌原告勝訴部
    分，乃被告自行減免原告之債務金額，致使原告獲有利益，
    此部分如再命被告應負擔訴訟費用，顯失公平，爰依民事訴
    訟法第79條規定予以審酌後，認原告應負擔全額之訴訟費用
    ，併此敘明。
中　　華　　民　　國　　111 　年　　6 　　月　　2 　　日
                  屏東簡易庭  法  官  彭聖芳
正本係照原本作成。
如對判決上訴，須於判決送達後20日內向本院提出上訴狀，其未
表明上訴理由者，應於提出上訴後20日內向本院補提理由書狀（
均須按他造當事人之人數附繕本）。
如委任律師提起上訴者，應一併繳納上訴審裁判費。
中　　華　　民　　國　　111 　年　　6 　　月　　2 　　日
                              書記官  孫秀桃　　
附表：
被告自行減縮請求金額後，目前就高雄地院105年度司執字第133160號債權憑證，向原告請求之金額 新臺幣（下同）89,319元，及其中85,033元自100年8月31日起至104年8月31日止，按週年利率20％計算之利息，及自104年9月1日起至清償日止，按週年利率15％計算之利息，暨違約金1,200元、督促程序費用177元。